【裁判字號】    98,簡上,158
【裁判日期】    981014
【裁判案由】    給付票款
【裁判全文】
臺灣板橋地方法院民事判決             98年度簡上字第158號
上  訴  人  乙○○
訴訟代理人  丙○○○
被上訴人    甲○○
上列當事人間請求給付票款事件，上訴人對於中華民國98年7 月
16日本院板橋簡易庭98年度板簡字第1330號第一審判決提起上訴
，經本院於98年9月30日言詞辯論終結，判決如下：
    主  文
原判決廢棄。
被上訴人在第一審簡易之訴駁回。
第一、二審訴訟費用由被上訴人負擔。
    事實及理由
一、按當事人於第二審不得提出新攻擊防禦方法，但如不許其提
    出顯失公平者，不在此限，為民事訴訟法第447條第1項但書
    第6款所明定。本件上訴人固然於提起上訴後，始提出時效
    抗辯，惟該項抗辯涉及被上訴人之請求權是否因時效完成而
    消滅，倘不許上訴人提出，顯有失公平，爰准許其提出，合
    先敘明。
二、被上訴人起訴主張：其執有訴外人欣協荷名品股份有限公司
    簽發、經上訴人背書之新台幣（下同）154970元之支票乙紙
    ，屆期提示竟遭退票，被上訴人多次向上訴人催討，未獲置
    理。爰依票據之法律關係，請求上訴人給付154970元，及自
    支付命令送達翌日起至清償日止，按年息百分之六計算之利
    息等語。
三、上訴人則以：依最高法院65年度第8次民庭庭推總會議決議
    （二）「支票執票人對前手之追索權，四個月間不行使，因
    時效而消滅，為票據法第二十二條第二項所明定，此項時效
    期間較之民法第一百三十條規定六個月內起訴之期間為短，
    該執票人對前手之追索權時效，縱因請求而中斷，但自中斷
    之事由終止重行起算時效之日起四個月內，若另無中斷時效
    之事由發生，而未起訴者，其追索權仍因時效完成而消滅，
    不因民法第一百三十條定有起訴之期間為六個月，而謂追索
    權尚未消滅」，故被上訴人自97年6月16日起算4個月內，若
    另無中斷時效之事由發生，其追索權因時效完成而消滅。是
    被上訴人對上訴人之追索權，業於97年10月16日因時效完成
    而消滅，上訴人依票據法第22條第2項、民法第144條第1項
    等規定，自得拒絕給付，爰提起上訴等語。
四、原審判決上訴人應給付被上訴人154970元及自98年5月13日
    起至清償日止按年息百分之六計算之利息，並依職權宣告假
    執行，上訴人提起上訴，上訴聲明為：如主文所示。被上訴
    人則聲明：駁回上訴。
五、按支票之執票人，對前手之追索權，自提示日起算，四個月
    間不行使，因時效而消滅，票據法第22條第2項定有明文。
    本件上訴人為背書人，系爭支票之提示日為97年6月16日，
    有支票及退票理由單可稽，依上開規定，被上訴人對上訴人
    之追索權已於97年10月16日時效完成而消滅，而被上訴人於
    此四個月內並未另行對上訴人起訴而中斷時效，此為被上訴
    人自認在卷，其遲至98年4月22日始聲請本院對上訴人核發
    支付命令，追索權已罹於時效而消滅，是上訴人以此為由，
    拒絕給付票款，洵屬有據。
六、綜上所述，被上訴人請求上訴人給付票款154970元，及自98
    年5月13日起至清償日止按年息百分之六計算之利息，為無
    理由，不應准許。原審判命上訴人如數給付，並依職權為假
    執行之宣告，自有未洽。上訴意旨指摘原判決不當，求予廢
    棄改判，為有理由，應由本院予以廢棄改判如主文第2項所
    示。
七、據上論結，本件上訴為有理由，依民事訴訟法第436條之1第
    3 項、第450條、第78條，判決如主文。
中    華    民    國    98    年    10    月    14    日
                  民事第三庭審判長法  官  朱耀平
                                  法  官  張紫能
                                  法  官  陳映如
不得上訴
中    華    民    國    98    年    10    月    14    日
                                  書記官  李錦輝


司法院資訊處製作；財團法人民間司法改革基金會備份。
